【裁判字號】    91,易,1050
【裁判日期】    920116
【裁判案由】    妨害名譽
【裁判全文】
臺灣屏東地方法院刑事判決                        九十一年度易字第一五號
    公  訴  人  臺灣屏東地方法院檢察署檢察官
    被      告  甲○○
右列被告因妨害名譽案件，經檢察官提起公訴（民國九十一年度偵字第三五五四號）
，本院判決如左：
    主  文
本件公訴不受理。
    理  由
一、公訴意旨略以：被告甲○○為第十四屆屏東縣枋寮鄉長候選人乙○○（另為不起
    訴之處分）之競選文宣製作人，於民國九十一年一月間鄉長競選選期間，意圖散
    佈於眾，而以「基礎養成教育小學畢業的軍國仔... 如果，不幸讓此『人渣』僥
    倖得逞．將是枋寮人的恥辱... 」等不實事項，刊載在競選文宣之宣傳單，向不
    特定選民散發，足以生毀損於丙○○之名譽，因認被告甲○○涉有刑法第三百十
    條第二項之加重誹謗罪嫌。
二、按刑事訴訟法第二百六十四條第二項關於起訴書程式之規定，旨在界定起訴之對
    象，亦即審判之客體，並兼顧被告行使防禦權之範圍，其中屬於絕對必要記載事
    項之「犯罪事實」，係指犯罪構成要件之具體事實，故所謂犯罪已經起訴，係指
    起訴書之犯罪事實欄，已就特定犯罪之構成要件具體事實，加以記載，並足據以
    與其他犯罪事實區分，始克當之；又起訴書，應記載左列事項：(1)被告之姓名、
    性別、年齡、籍貫、職業、住所或居所或其他足資辨別之特徵；(2)犯罪事實及證
    據並所犯法條，刑事訴訟法第二百六十四條第二項定有明文，而起訴之犯罪事實
    ，究屬可分而應併罰之數罪，抑或具有單一性不可分關係之實質上或裁判上一罪
    ，檢察官如於起訴書所犯法條欄有所主張，固足供法院審判之參考，如無主張，
    並非概可視為併罰之數罪，而應法院就起訴書事實欄暨證據並所犯法條欄之記載
    內容，探求其真意，而為判斷；最高法院著有判決（八十九年台上字第二四０七
    號、八十八年台上字第二二八二號判決意旨參照）。查本件公訴意旨如前所述，
    而該起訴書之證據並所犯法條欄所載略以：被告辯稱該文宣內所載「人渣」，伊
    是指告訴人因案被判刑，如好的稻穀留下來，不好的篩選下來的意思，伊沒有妨
    害名譽之意思等語，惟參之宣傳單記載有「基礎養成教育小學畢業的軍國仔...
    ，厚臉皮背負『貪』判刑、『貪污』起訴官司，又想選鄉長，如未不幸讓此『
    人渣』僥倖得逞，將是枋寮人的恥辱... 」之字眼，並未於後加註如像不好稻穀
    應篩選下來之字，及參告訴人陳稱「該案伊還在上訴中，尚未確定」等語，和「
    人渣」一般人想法是指社會上沒有用之人，則上述傳單顯足以令告訴人之名譽受
    損，被告所辯，顯係事後卸責之詞，尚非可採」等語，互參以觀，並揆諸前揭判
    決意旨，本件公訴意旨所指誹謗之犯罪事實，應指「人渣」二字，而不及於「基
    礎養成教育小學畢業的軍國仔」等語，應堪以認定。再按，誹謗行為，須以具體
    而足以毀損他人名譽之事件為其指摘或傳述之內容，若僅係空洞之公然謾罵而未
    指明具體之事實內容者，應為刑法第三百零九條之侮辱行為。本件公訴意旨所指
    之犯罪事實，其「人渣」之意涵顯非就足以毀損他人名譽為具體事實之指摘，而
    僅係空洞之公然謾罵，應甚明確，公訴人認被告係犯刑法第三百十條第二項之加
    重誹謗罪嫌，顯有誤解。另被告所為雖係在競選期間而為，而公職人員選舉罷免
    法第九十二條明定「意圖使候選人當選或不當選，以文字、圖畫、錄音、錄影、
    演講或他法，散布謠言或傳播不實之事，足以生損害於公眾或他人者」之構成要
    件，並無關於公然謾罵之情形加以規範，附此敘明。
三、次按告訴乃論之罪，告訴人於第一審辯論終結前，得撤回其告訴；又告訴經撤回
    者，法院應諭知不受理之判決，刑事訴訟法第二百三十八條第一項及第三百零三
    條第三款分別定有明文。查本件被告甲○○因妨害名譽案件，經檢察官提起公訴
    ，如前所述，公訴意旨所指被告犯罪事實，應係涉犯刑法第三百零九條第一項之
    公然侮辱罪，依同法第三百十四條之規定，須告訴乃論。茲據告訴人丙○○於本
    院調查程序中撤回告訴，有卷附之撤回告訴狀及九十一年十一月二十二日訊問筆
    錄可稽，揆諸前開說明，爰不經言詞辯論，逕為諭知不受理之判決。
據上論斷，應依刑事訴訟法第三百零三條第三款、第三百零七條，判決如主文。
中      華      民      國      九十二    年      一    月      十六    日
                                      臺灣屏東地方法院刑事第三庭
                                          審判長法  官 蔡國卿
                                                法  官 洪乙心
                                                法  官 李淑惠
右正本證明與原本無異。
如不服本判決應於收受本判決後送達後十日內向本院提出上訴書狀，其未敘述上訴理
由者，並得於提起上訴後十日內向本院補提理由書狀（均須按他造當事人之人數附繕
本 ）「切勿逕送上級法院」
                                          書記官   魏慧夷
中      華      民      國      九十二    年      一    月  十六        日


司法院資訊處製作；財團法人民間司法改革基金會備份。
